台灣台中地方法院民事裁定　　　　　 100年度消債聲字第41號
聲請人　　　楊月仙
即債務人　　　　　　　2巷74.
相對人　　　臺灣土地銀行股份有限公司
即債權人
法定代理人　蘇樂明
相對人　　　國泰世華商業銀行股份有限公司
即債權人
法定代理人　汪國華
上列當事人間聲請消費者債務清理事件，本院裁定如下：
    主    文
債務人楊月仙應予免責。
    理    由
一、按法院為終止或終結清算程序之裁定確定後，除別有規定外
    ，應以裁定免除債務人之債務，消費者債務清理條例第132
    條定有明文。而法院裁定開始清算程序後，債務人有薪資、
    執行業務所得或其他固定收入，而普通債權人之分配總額低
    於債務人聲請清算前二年間，可處分所得扣除自己及依法應
    受其扶養者所必要生活費用之數額者，法院應為不免責之裁
    定，但債務人證明經普通債權人全體同意者，不在此限；債
    務人有下列各款情形之一者，法院應為不免責之裁定，但債
    務人證明經普通債權人全體同意者，不在此限：一於七年內
    曾依破產法或本條例規定受免責；二隱匿、毀損應屬清算財
    團之財產，或為其他不利於債權人之處分；三捏造債務或承
    認不真實之債務；四因浪費、賭博或其他投機行為，致財產
    顯然減少或負擔過重之債務，而生開始清算之原因；五於清
    算聲請前一年內，已有清算之原因，而隱瞞其事實，使他人
    與之為交易致生損害；六明知已有清算原因之事實，非基於
    本人之義務，而以特別利於債權人中之一人或數人為目的，
    提供擔保或消滅債務；七隱匿、毀棄、偽造或變造帳簿或其
    他會計文件之全部或一部，致其財產之狀況不真確；八故意
    於財產及收入狀況說明書為不實之記載，或有其他故意違反
    本條例所定義務之行為，同條例第133條、134條有明文規定
    ；又債務人有前條各款事由，情節輕微，法院審酌普通債權
    人全體受償情形及其他一切情狀，認為適當者，得為免責之
    裁定，消費者債務清理條例第135條亦有明定。是故，法院
    為終止或終結清算程序之裁定確定後，除有消費者債務清理
    條例第133條、134條各款所定之情形者，法院應為不免責之
    裁定外，法院即應以裁定免除債務人之債務，且縱有同條例
    第134條各款所定之不免責事由，如其情節輕微者，法院仍
    得審酌普通債權人之受償情形及其他一切情狀，以裁定免除
    債務人之債務。
二、經查：
  (一)債務人聲請消費者債務清理事件，前經本院於民國（下同）
    99年11月22日以99年度消債清字第140號裁定自99年11月22
    日16時起開始清算程序，嗣清算財團之財產分配完結後，本
    院於100年3月28日裁定清算程序終結，並經確定在案。
  (二)本件經函知全體債權人表示意見，債權人國泰世華商業銀行
    股份有限公司未具狀表示意見；債權人臺灣土地銀行股份有
    限公司則具狀陳述意見以不同意債務人免責等語。
  (三)按本件債務人自98年6月起無業，無固定收入，其97年間所
    得總額為新台幣（下同）109,562元，98年度所得總額109,5
    09元，其聲請清算前2年之生活支出為210,350元，此有債務
    人提出之財產及收入狀況說明書及台中市地方稅務局局綜合
    所得稅各類所得資料清單附卷可稽。而本件普通債權人之分
    配總額為35,432元，依此，債務人並不符合消費者債務清理
    條例第133條前段之規定，堪以認定，是故，自不能依上開
    規定裁定不免責，合先敘明。
  (四)又本件債務人之無擔保債務總額為624,626元，其中債務人
    積欠債權人國泰世華商業銀行股份有限公司之債務402,949
    元，為擔保物拍賣後不足額之債務，原屬有擔保之借款債務
    ，貸與人在貸款時，即已事先評估過擔保物之價值，並預慮
    發生借款人無法繳納本息之情形時，可將擔保物拍賣用以取
    償，再予以核貸款項，是事後債務人無法正常繳納貸款本息
    ，貸與人將擔保物拍賣取償後，就其不足額部分，誠與貸與
    人核貸之初就擔保物價值之評估有所誤差尚非無關；另債務
    人積欠債權人臺灣土地銀行股份有限公司之債務221,677元
    ，為現金卡預借現金之款項，惟依債務人為中高齡身障人士
    ，目前無業，並經核定為低收入戶，其每月領取身障補貼7,
    000元，尚不敷支出其個人生活支出每月為10,000元，債務
    人之經濟狀況極為拮据等事實，業據提出戶籍謄本、財產及
    收入狀況說明書、台中市地方稅務局綜合所得稅各類所得資
    料清單、全國財產總歸戶財產查詢清單、台中市太平區公所
    核列低收入戶函等附卷為證。則債務人於收入不隱定之情形
    下，使用現金卡預借現金憑以支應生活必要費用之負擔，核
    與其家庭情況相符，即難憑此即遽認債務人預借金之所為即
    屬奢侈、浪費之情事。
  (五)退步而言，縱認債務人之預借現金情形，確有消費者債務清
    理條例第134條第4款之不免責事由，惟依債權人國泰世華商
    業銀行股份有限公司於本院99年6月9日訊問時陳稱：債務人
    積欠信用卡部分，已經清償完畢；債權人臺灣土地銀行股份
    有限公司陳稱：其債權為預借現金，有借有還等語，則依其
    預借現金及清償之客觀情狀以觀，亦堪認其情節尚屬輕微，
    本院審酌其所有之不動產業經有優先權之債權人拍賣取償，
    並以餘額供本件普通債權人受償及債務人目前無業，為低收
    入戶，其生活確屬困頓且已無償債能力等一切情狀，亦認應
    予債務人免責為適當。
三、綜上，本件債務人查無消費者債務清理條例第133條前段之
    情事，縱認其有消費者債務清理條例第134條第4款所定之情
    事，衡其情節尚屬輕微，經審酌普通債權人全體受償情形及
    其他一切情狀後，認本件裁定債務人免責應屬適當，爰裁定
    如主文。
中    華    民    國   100    年    5     月    31    日
                        臺灣臺中地方法院民事庭
                              法  官  陳文爵
上為正本係照原本作成
如對本裁定抗告應於送達後10日內向本院提出抗告狀，並繳納新
台幣1000元之裁判費。
中    華    民    國   100    年    5     月    31    日
                              書記官  陳麗